【裁判字號】    89,易,27
【裁判日期】    890303
【裁判案由】    竊盜等
【裁判全文】
臺灣桃園地方法院刑事判決                            八十九年度易字第二七號
    公訴人  台灣桃園地方法院檢察署檢察官
    被  告  乙○○
右列被告因竊盜等案件，經檢察官提起公訴（八十八年度偵緝字第一二四五號），本
院判決如左：
    主  文
乙○○以加害財產之事，恐嚇他人致生危害於安全，處拘役貳拾日，如易科罰金，以
參佰元折算壹日。扣案寫有「車我開走，如報警準備三十萬修車」之紙條一張沒收。
被訴詐欺部分無罪。
    事  實
一、乙○○於八十八年三月二十三日十八時三十分，在其兄丙○○桃園縣平鎮市○○
    路一九二巷十號住處，留紙條寫：「車我開走，如報警準備三十萬修車」等語，
    以加害財產之事恐嚇，使丙○○心生畏懼，致生危害於丙○○之安全。嗣經丙○○報警查獲，並扣得上開紙條一張。
二、案經桃園縣警察局平鎮分局報告台灣桃園地方法院檢察署檢察官偵查起訴。
    理  由
壹、有罪部分：
一、右揭犯罪事實業據被告坦承不諱，核與告訴人丙○○於警訊之指述相符，並有被
    告用以恐嚇之上開紙條一紙附卷可稽，事證已臻明確，被告犯行堪以認定。
二、核被告所為係犯刑法第三百零五條之罪。又公訴意旨另以：被告乙○○意圖為自
    己不法之所有，於八十八年三月二十三日十八時三十分，破壞其兄丙○○桃園縣
    平鎮市○○路一九二巷十號住處門窗，侵入屋內竊取丙○○所有車號LH－０五二
    二號自小客車一部及奔騰牌電腦一台，因認犯有刑法第三百二十一條第一項第一
    款、第二款之加重竊盜罪及第三百五十四條之毀損罪嫌云云，惟查被告被訴之毀
    損罪，依刑法第三百五十七條規定須告訴乃論，及因告訴人丙○○係被告之兄，
    為二親等之血親，被告被訴之加重竊盜罪，依刑法第三百二十四條第二項規定亦
    為告訴乃論之罪，資據告訴人丙○○具狀向本院聲請撤回告訴，有聲請狀一紙附
    卷可稽，本應諭知不受理，惟公訴意旨認此部分與前揭起訴論罪部分間，有方法
    結果之牽連關係，為裁判上一罪，爰不另為不受理之諭知。爰審酌被告品行、犯
    罪之動機、手段、所生危害非鉅及犯後態度尚佳等一切情狀，量處如主文所示之
    刑，並諭知易科罰金之折算標準。扣案之寫有「車我開走，如報警準備三十萬修
    車」之紙條一張，屬被告所有，且為供犯罪所用之物，依法宣告沒收。
貳、無罪部分：
一、公訴意旨略以：乙○○明知從八十六年十月十六日起，財力已陷於支付困難，竟
    意圖為自己不法所有，基於概括犯意，連續於民國八十六年九月至十一月間，以
    欣皇實業有限公司（下稱欣皇公司）名義，向甲○○所經營之高溢帆布企業有限
    公司（下稱高溢公司）所屬製廠，恰定承委定點廣告用帆布，交易款項共計新台
    幣（下同）三十一萬一千三百三十五元，並簽發附表所示票據六張，支付貨款。
    上開支票屆期提示，均不獲兌現，在經聯絡查詢，竟已逃逸，遍尋不著，使知受
    騙云云。因認涉有刑法第三百三十九條第一項罪嫌。
二、公訴人認被告涉有詐欺犯行，無非以告訴人高溢公司代表人甲○○之指述、被告
    於偵查中曾承稱八十六年九月財務狀況已惡化才退票、，及卷附支票、退票理由
    單各四張、高溢帆布企業有限公司營利事業登記證、公司執照、中國信託銀行支
    票存款交易明細表、中國信託商業銀行中壢分行八十七年五月十九日壢發七六號
    函被告在八十六年十月十六日第一次跳票，於同年十一月二十八日公告拒絕往來
    ，而推認被告乙○○已無清償能力，仍向告訴人購買貨物，猶分別開立票期八十
    六年十二月十日至八十七年八月三十日間到期之支票支付貨款，顯已無力兌現所
    開支票，為主要論據。訊據被告故坦承積欠貨款，惟堅決否認詐欺犯行，辯稱係
    公司經營不善週轉不靈才無力償還，並非蓄意詐騙等語。
三、按犯罪事實應依證據認定之，無證據不得推定其犯罪事實，刑事訴訟法第一百五
    十四條定有明文。又刑法第三百三十九條第一項詐欺取財罪之成立，以意圖為自
    己或第三人不法所有，以詐術使人將本人或第三人之物交付為要件，最高法院四
    十六年台上字第二六０號判例著有明文，是必須行為人有施用詐術，使他人陷於
    錯誤，且收受他人財物時，在主觀上自始即有為自己或第三人不法所有之意圖始
    足當之。
四、經查：本件告訴人代表人甲○○固一再指稱遭被告詐騙大筆貨物，被告共積欠三
    十一萬一千三百三十五元之貨款云云，惟於本院審理時，就被告與告訴人間之訂
    貨經過，經本院訊問，甲○○再詳稱「八十六年九月到十月間，被告陸續向我叫
    貨，我一個月結帳一次，我在九月結帳時，被告有開一張票，但金額我現忘記了
    ，十月又陸續叫貨，又開了一張票，這二張票到十一月，我票還未去提示時，
    被告又開了如附表的六張票，一次換回先前所開二張票」、「（八十六年十一月
    間何時向你換回票？）應在八十六年十一月十日向我換票的」、「在八十六年七
    月間開始（與被告）有生意往來，每月往來金額起初幾萬元，後有十幾萬元，
    被告係欣皇公司老闆，是廣告公司，他向我買帆布，應該有拿去給客戶做廣告使
    用，．．因我本人送貨時，被告公司均還在經營，有員工在公司內上班工作、製
    作廣告，所以我才相信他，賣東西給被告」等語，可知依甲○○所稱被告於訂購
    貨物時尚屬正常，並無施用何詐術，而被告所積欠之三十一萬一千三百三十五元
    貨款係八十六年九月、十月間被告向高溢公司陸續訂購帆布之貨款，被告係於各
    該月份月底結帳時分別開立二紙支票予甲○○，再於甲○○提示支票前之同年十
    一月十日，被告又開立六張支票換回先前所開之二張支票，非如公訴意旨謂被告
    明知財務狀況不佳，猶開立六紙支票向甲○○訂購帆布，是縱被告於八十六年十
    一月二十八日遭拒絕往來，及所開立之六紙支票事後均遭退票，亦不能推認被告
    於八十六年九月、十月間向甲○○訂購帆布時即有詐騙之故意；且如甲○○所述
    ，被告係於甲○○提示最初所開立二紙支票前之同年十一月十日，再開立六張支
    票換票，可知被告若自始即有故意不付款之意，不可能猶以換票方式請求債務人
    延期清償，被告於本院庭訊時亦稱「我開票換票時，的確很困難，的有心還錢才
    會以票換票」等語，益證被告於最初訂購貨物時無故不付款之詐騙故意。另甲○○稱於八十六年九月、十月送貨至被告公司時，被告公司確實仍在經營，已如前
    述，及甲○○亦向本院陳稱「（在八十六年九月、十月被告向你買帆布時，是否
    有騙你？）買東西時應該沒，有因為被告公司還有在經營」、「（既如此為何告
    詐欺？）因後來的六張票全部退票，且又找不到被告人才告他詐欺」等語，是甲○○於本院審理時亦承稱被告於訂購貨物確無詐騙故意，是事後遭退票始提出告
    訴，顯然告訴人係為達債務清償之目的而向被告提出刑事之詐欺告訴，應認被告
    所辯買帆布時，公司還在經營，後來因別人也是給我遠期客票，也退票拿不到錢
    ，所以一時週轉不靈等語，尚可採信。綜上所述，被告向甲○○購買帆布時，並
    未施用詐術，亦無不法所有之意圖，本件應屬民事債務糾紛，告訴人應循民事訴
    訟解決之。此外復查無其他積極證據足資證明被告有何詐欺犯行，不能證明被告
    犯罪，自應為被告無罪之喻知。
據上論斷，應依刑事訴訟法第二百九十九條第一項前段、第三百零一條第一項，刑法
第三百零五條、第三十八條第一項第二款、第四十一條、罰金罰鍰提高標準條例第一
條前段、第二條判決如主文。
本案經檢察官胡樹德到庭執行職務中
中      華      民      國      八十九      年    三    月    三    日
                                臺灣桃園地方法院刑事第四庭
                                      法  官  孫惠琳
右正本證明與原本無異。
如不服本判決，應於判決送達後十日內向本院提出上訴狀( 應附繕本 )，上訴於
臺灣高等法院。
                                      書記官   劉飛龍
中      華      民      國      八十九      年    三    月    五    日
附論罪科刑依據之法條：
刑法第三百零五條
以加害生命、身體、自由、名譽、財產之事恐嚇他人，致生危害於安全者，處二年以
下有期徒刑、拘役或三百元以下罰金。


司法院資訊處製作；財團法人民間司法改革基金會備份。
